臺灣士林地方法院刑事判決
110年度訴字第470號
公  訴  人  臺灣士林地方檢察署檢察官
被      告  陳坤發


上列被告因傷害案件，經檢察官提起公訴（110年度偵字第9690
號），本院判決如下：
    主  文
陳坤發犯過失傷害罪，處拘役肆拾日，如易科罰金，以新臺幣壹
仟元折算壹日。
    事  實
一、陳坤發於民國110年4月2日下午2時許駕駛車牌號碼0000-00
    號自用小貨車（下稱甲車），沿新北市淡水區坪頂路往小坪
    頂方向行駛，於同日下午2時54分許，行經新北市○○區○○路0
    00號前，本應注意超車時，應顯示左方向燈並於前車左側保
    持半公尺以上之間隔超過，行至安全距離後，再顯示右方向
    燈駛入原行路線，而依當時天候晴、日間自然光線、柏油路
    面乾燥無缺陷、無障礙物、視距良好，並無不能注意之情事
    ，適王勝弘騎乘車牌號碼000-000號普通重型機車（下稱乙
    車）同向行駛在甲車前方，陳坤發竟疏未保持適當之安全間
    隔，即貿然自左側欲超越乙車，致其右側車身擦撞乙車之左
    後照鏡，王勝弘因而人車倒地，並受有下背挫傷、右膝擦挫
    傷等傷害。
二、案經王勝弘訴由新北市政府警察局淡水分局報告臺灣士林地
    方檢察署檢察官偵查起訴。　　
    理  由
一、證據能力之說明
    本院引用被告以外之人於審判外之陳述，業經檢察官及被告
    陳坤發於本院準備程序同意其證據能力(見本院110年度訴字
    第470號卷〈下稱本院卷〉第107頁至第109頁) ，本院審酌該
    等證據作成之情況，核無違法取證或其他瑕疵，且與待證事
    實具有關聯性，認為以之作為證據為適當，依刑事訴訟法第
    159條之5規定，均有證據能力。其餘認定本案犯罪事實之非
    供述證據，查無違反法定程序取得之情，依刑事訴訟法第15
    8條之4規定反面解釋，亦具有證據能力。
二、認定事實所憑證據及理由
    訊據被告固坦承於上開時間、地點駕駛甲車之事實，然矢口
    否認有何過失傷害犯行，辯稱：我駕駛甲車沿坪頂路行駛在
    乙車後方，告訴人騎乘乙車在我前方自摔倒地，與我無關，
    我未自左側超車云云，經查：
㈠、被告於110年4月2日下午2時許駕駛甲車沿新北市淡水區坪頂
    路往小坪頂之方向行駛，適有告訴人騎乘乙車行駛在甲車之
    前方；嗣告訴人騎乘乙車行經新北市○○區○○路000號前時人
    、車倒地，並受有事實欄一所載傷害之事實，業據被告所坦
    認（見本院卷第109頁至第110頁），且經證人即告訴人於警
    詢、偵訊及本院審理時證述明確（見臺灣士林地方檢察署11
    0年度偵字第9690號卷〈下稱偵卷〉第13頁至第16頁、第73頁
    至第75頁、本院卷第190頁至第209頁），並有淡水馬偕紀念
    醫院110年4月2日乙種診斷證明書、現場及車損照片、監視
    器影像擷圖照片、新北市政府警察局淡水分局111年1月27日
    新北警淡刑字第1114323634號函暨附件員警職務報告、道路
    交通事故現場草圖、淡水交通分隊道路交通事故談話紀錄表
    、新北市政府警察局淡水分局中山路所受理民眾110報案案
    件紀錄單、本院勘驗筆錄暨附件沿線監視器影像擷圖在卷可
    稽（見偵卷第25頁至第55頁、本院卷第136頁至第137頁、第
    141頁至第158頁、第173頁至第177頁），此部分事實，首堪
    認定。
㈡、就本案事故發生之經過，業經證人即告訴人於警詢、偵訊及
    本院審理時一致證稱：被告駕駛甲車從我左邊超車時，甲車
    右側車體帆布處擦撞到乙車左後照鏡，導致我重心不穩而人
    、車倒地等語明確（見偵卷第14頁至第15頁、本院卷第190
    頁至第191頁），核與本院勘驗現場監視器影像結果：甲、
    乙車原為同一車道行駛之前後車輛，甲車自後方跨越雙黃線
    駛至乙車左側與之併行後，乙車即向左倒地，甲車則超越乙
    車直行至前方路旁停靠等情相符，有本院勘驗筆錄暨附件監
    視器影像擷圖照片在卷可稽（見本院卷第137頁、第145頁至
    第158頁），足徵告訴人指訴上情，當屬非虛。再參諸乙車
    左後照鏡於事發後有明顯向前翻轉之狀況，有現場車損照片
    在卷可參（見偵卷第41頁），顯然該處確有遭外力撞擊之情
    事，是被告駕駛甲車超車時，未注意與前車（即乙車）之安
    全間隔，甲車右側車身遂擦撞乙車左後照鏡，致乙車倒地之
    事實，應堪認定。被告所辯前詞，要與客觀事證不符，自難
    採信。
㈢、按汽車超車時，應顯示左方向燈並於前車左側保持半公尺以
    上之間隔超過，行至安全距離後，再顯示右方向燈駛入原行
    路線，道路交通安全規則第101條第1項第5款後段訂有明文
    。被告駕駛甲車上路自應遵守上開規定，而依當時天候晴、
    視距良好、柏油路面乾燥無缺陷、無障礙物，有現場照片及
    監視器影像擷圖照片在卷可稽（見偵卷第27頁至第51頁），
    客觀上尚無不能注意之情事，被告竟未保持適當之超車間隔
    ，貿然自乙車左側超車，致其右側車身擦撞乙車左後照鏡而
    肇事，被告對本案事故發生自有過失。
㈣、公訴意旨雖以被告前與告訴人母親間有借款糾紛，且於案發
    當天一路駕駛甲車緊隨告訴人之後方，足認被告係基於傷害
    之間接故意駕車碰撞告訴人云云，然查：
　⒈被告與告訴人母親間有借款糾紛一節，固經被告供述明確（
    見本院卷第107頁），然經證人即告訴人於本院審理時具結
    證稱：本案事故發生半年前，被告曾因其借款最後1期新臺
    幣（下同）1萬元是否已償還予我母親乙事，與我母親發生
    口角爭執，當時我認為大家都是親戚，不要為了1萬元吵架
    ，就跟被告兒子說這筆錢由我出還給我母親，就當作被告已
    經還完了，我也沒有要被告再還的意思等語明確（見本院卷
    第195頁至第196頁、第205頁），告訴人既已不再追究被告
    之債務，自難認被告有何故意傷害告訴人之動機。
　⒉又被告於110年4月2日下午2時50分許駕駛甲車沿坪頂路緊隨
    告訴人後方行駛，固有本院勘驗筆錄暨附件監視器影像擷圖
    在卷可稽（見本院卷第136頁至第137頁、第143頁、第149頁
    ），然經證人即告訴人於本院審理時具結證稱：我是在紅樹
    林路路口右轉坪頂路時，從後照鏡發現被告駕駛甲車在我後
    方約1、2台車距離，當時我並未感覺被告要用車身碰撞我的
    機車，後來被告有一直逼近我，但都沒有碰撞到我，是直到
    被告駕車從我左側靠近時，其車身始碰撞到我的機車左後照
    鏡，使我重心不穩而人、車倒地等語明確（見本院卷第200
    頁至第203頁），顯然被告駕車行駛在乙車後方之過程中，
    並無自後方試圖衝撞告訴人之舉，則其主觀上是否確有傷害
    告訴人之故意，已屬有疑。再參酌乙車之左後照鏡於擦撞後
    ，雖有向前翻轉之情況，但經告訴人徒手扳回即可正常使用
    ，業據證人即告訴人於本院審理時證述明確（見本院卷第20
    7頁），顯見被告擦撞力道非重，衡以甲車右側車身擦撞乙
    車左後照鏡之原因多端，或因被告誤判兩車間隔距離所致，
    則依罪疑唯輕原則，自難認被告主觀上有傷害告訴人之直接
    或間接故意。
  ⒊至公訴人雖聲請調閱報案門號0000000000號申登人資料並傳
    喚該名報案人，證明被告事發後有對告訴人謾罵之事實，然
    參酌證人即告訴人於本院審理時具結證稱：我騎機車倒地後
    ，被告有下車朝我大聲講話，但我聽不清楚被告講話的內容
    ，不知道是不是在詢問我的狀況，但我感覺被告在罵我等語
    （見本院卷第210頁），顯然告訴人對於被告是否有對其謾
    罵、謾罵具體內容等重要情節均無法清楚說明，已難認被告
    有謾罵告訴人之舉，再參酌被告於事發後有無下車謾罵告訴
    人，對於被告主觀上係基於過失或傷害故意駕車碰撞告訴人
    之事實間，並無必然之關聯性，自難認有調查之必要，併此
    敘明。
㈤、綜上所述，被告前揭所辯，不足採信，本案事證已臻明確，
    被告上揭過失傷害犯行，堪以認定，應依法論科。　　
三、論罪科刑
㈠、核被告所為，係犯刑法第284條前段之過失傷害罪。公訴意旨
    認被告所為係犯刑法第277條第1項之傷害罪，容有未洽，惟
    因基本事實同一，且經本院於審理時告知被告此部分可能涉
    犯刑法第284條之過失傷害罪（見本院卷第187頁），無礙於
    被告防禦權之行使，爰依刑事訴訟法第300條之規定，變更
    起訴法條。
㈡、又所謂自首，係指對於未發覺之犯罪，在有偵查犯罪職權之
    公務員知悉犯罪事實及犯人之前，向職司犯罪偵查之公務員
    坦承犯行，並接受法院之裁判而言。查被告於車禍後雖有停
    留在現場，但於員警到場處理及製作筆錄時均未坦承駕車肇
    事，反辯稱係告訴人自摔云云，業經被告供稱明確（見本院
    卷第217頁），顯見被告並未在有偵查犯罪職權之公務員發
    覺犯罪前，主動供承過失傷害犯行，核與自首要件不符，自
    無刑法第62條之適用。
㈢、爰審酌被告駕駛車輛上路，本應遵守交通規則，竟疏未注意
    兩車間隔距離而貿然超車，肇致本案事故發生，使告訴人受
    有前揭傷害，實非足取，且被告犯後否認犯罪，迄今尚未賠
    償告訴人損失或取得告訴人諒解，犯後態度難謂良好，兼衡
    被告肇事原因、過失情節、告訴人所受傷勢程度暨被告自述
    ：國小畢業之智識程度、目前開廣告車、日薪約1600元、離
    婚、有成年子女、無人需其扶養之生活狀況（見本院卷第21
    7頁）等一切情狀，量處如主文所示之刑，並諭知易科罰金
    之折算標準。
據上論斷，應依刑事訴訟法第299條第1項前段、第300條，刑法
第284條前段、第41條第1項前段，刑法施行法第1條之1第1項，
判決如主文。
本案經檢察官楊舒婷提起公訴，檢察官余秉甄到庭執行職務。
中　　華　　民　　國　　111 　年　　2 　　月　　24　　日
                  刑事第二庭審判長法  官  黃于真
                                  法  官  張兆光
                                  法  官  何松穎
以上正本證明與原本無異。
如不服本判決應於收受送達後20日內向本院提出上訴書狀，並應
敘述具體理由。其未敘述上訴理由者，應於上訴期間屆滿後20日
內向本院補提理由書( 均須按他造當事人之人數附繕本) 「切勿
逕送上級法院」。因疫情而遲誤不變期間，得向法院聲請回復原
狀。
                                  書記官  蔡宜君
中　　華　　民　　國　　111 　年　　2 　　月　　24　　日
附錄本案論罪科刑法條全文：
中華民國刑法第284條
因過失傷害人者，處1年以下有期徒刑、拘役或10萬元以下罰金
；致重傷者，處3年以下有期徒刑、拘役或30萬元以下罰金。